【裁判字號】    94,重訴,82
【裁判日期】    950118
【裁判案由】    毒品危害防制條例
【裁判全文】
臺灣桃園地方法院刑事判決            94年度重訴字第82號
公  訴  人  台灣桃園地方法院檢察署檢察官
被      告  甲○○
選任辯護人  劉純增律師
上列被告因違反毒品危害防制條例案件，經檢察官提起公訴（九
十四年度偵字第一六六六０號），本院判決如下︰
    主  文
甲○○共同運輸第一級毒品，處有期徒刑捌年。扣案之第一級毒
品海洛因玖包（淨重佰肆拾點壹柒公克，純度百分之七十八
點二四，純質淨重貳佰陸拾捌點伍零公克），均沒收銷燬之、扣
案包裝毒品所用之空包裝袋（拾點貳捌公克）、MILD SEVEN香
煙盒貳條、煙盒玖個、香煙拾包，均沒收、未扣案「00000
00000」號行動電話壹支（不含SIM 卡）沒收，如全部或一
部不能沒收時，追徵其價額、未扣案新台幣伍仟元沒收，如全部
或一部不能沒收時，以其財產抵償之。
    事  實
一、甲○○因經濟狀況不佳，於民國九十四年九月六日，經真實
    姓名不詳，綽號「阿雄」之成年男子引見而結識真實姓名不
    詳，綽號「李董」之成年男子，明知海洛因係毒品危害防制
    條例第二條第二項第一款所列第一級毒品，並經行政院公告
    為甲類第四款之管制進出口物品，不得運輸，亦不得私運進
    口，竟因圖「李董」所提供之台北、柬埔寨來回機票及食宿
    招待之利益，而與「李董」、真實姓名不詳綽號「阿永」之
    成年男子共同基於運輸及私運第一級毒品進入台灣地區之犯
    意聯絡，於同年月十二日上午八時五十分許，與「李董」自
    中正國際機場搭乘長榮航空BR－二六五號班機前往柬埔寨金
    邊，「李董」於登機前在中正國際機場之免稅商店內購買
    MILD SEVEN香煙五條攜往柬埔寨，另交付新台幣（下同）五
    千元與甲○○作為在金邊之零用金。至金邊後，二人便入住
    假日酒店。迄同年月十六日上午九時許，「李董」於假日飯
    店房間內，將其自中正國際機場免稅商店內購買之MILD
    SEVEN 香煙中之二條（其內夾藏有第一級毒品海洛因）交與
    甲○○，吩咐其攜帶返國，並告知抵台後「阿永」將會撥打
    其「0000000000」之行動電話與其聯絡，屆時將
    該二條香煙交「阿永」即可。同日下午五時二十分許，甲○
    ○搭乘長榮航空BR－二六六號班機返抵中正國際機場，將上
    開管制進出口之第一級毒品海洛因私運入我國國境，自免申
    報通關口通關，經財政部台北關稅局關攔檢，以Ｘ光檢查儀
    掃描所攜行李，發現該行李內之二條香煙盒中之九個煙盒內
    夾藏有疑似第一級毒品海洛因之物，經通知法務部調查局桃
    園縣調查站派員處理，而以毒品檢驗包試劑檢驗結果，呈嗎
    啡、海洛因反應，因而查獲上情，並扣得第一級毒品海洛因
    九包（淨重三百四十三點一七公克，純度百分之七十八點二
    四，純質淨重二百六十八點五０公克及毒品空包裝重十三點
    二八公克）、香煙盒二條（內含用以夾藏毒品之煙盒九個，
    用以掩飾之香煙十包）。
二、案經法務部調查局桃園縣調查站移送台灣桃園地方法院檢察
    署檢察官偵查起訴。
    理  由
一、訊據被告甲○○固坦承於前開時間搭機返台，經台北關稅局
    及法務部調查局桃園縣調查站人員在其攜帶之二條香煙盒內
    查獲扣案之白色粉末，該等粉末送驗後證實係第一級毒品海
    洛因等事實，惟矢口否認有何運輸第一級毒品之犯行，辯稱
    不知道所帶回之香煙盒內藏有海洛因，但知道可能係違禁物
    云云。
二、經查：
  (一)被告於前揭時間攜帶入境之二條香煙盒中之九個煙盒內，藏
    有白色粉末九包，除據被告供述明確外（見本院九十四年十
    一月十一日訊問筆錄第二頁），並有扣案之白色粉末九包及
    卷附之扣案物品照片二張可資佐證，該白色粉末，經送化驗
    結果，含第一級毒品海洛因成分（淨重三百四十三點一七公
    克，包裝重十三點二八公克，純度百分之七十八點二四，純
    質淨重二百六十八點五０公克），有法務部調查局九十四年
    十月二十日調科壹字第０八００一０一七六號鑑定通知書在
    卷可稽（見偵查卷第五十頁），足認被告自柬埔寨攜帶入境
    之二條香煙盒中之九個煙盒內夾藏有第一級毒品海洛因之事
    實。
  (二)被告雖以不知道所帶回之香煙盒內藏有海洛因云云置辯，然
    ：
    1.被告係於赴柬埔寨前半個月認識「阿雄」，並於九十四年
      九月六日經「阿雄」引見始認識「李董」，二人相識未滿
      一週，被告便將護照等證件交給「阿雄」辦理與「李董」
      一同出國事宜，並接受「李董」之招待前往柬埔寨，且「
      李董」於登機前復給與被告五千元之零用金等情，業據被
      告於警詢、偵查及本院審理中供述屬實（見偵查卷宗第三
      頁背面、第三二至三三頁、本院九十五年一月四日審判筆
      錄第六至七頁）。以二人相識未深，亦無特殊交情之情況
      下，「李董」即招待被告至柬埔寨之機票及食宿，並另給
      與五千元之零用金，依現今社會一般人際交往之情形，此
      種人際交往方式實非常情，且被告亦自承從未有人如此招
      待其出國（見偵查卷第三三頁），此種情況下，被告均未
      對「李董」招待之目的有所懷疑，與情理不合。
    2.被告供陳原本「李董」係告訴伊要伊隨其至大陸做機油生
      意，至機場後方告知伊此行係要去柬埔寨等語（見本院九
      十五年一月四日審判筆錄第七頁），依社會常情判斷，一
      般人遇此種情形時，應會有所警惕，而對此行之目的有所
      懷疑。況被告至金邊後，二人均無為任何活動（見偵查卷
      宗第三頁背面），此亦與「李董」所稱係要被告隨其至金
      邊從事機油生意不符，被告至此仍未起疑，實難採信。
    3.被告陳稱夾藏有海洛因之香煙二條係「李董」自中正國際
      機場免稅商店內購買後攜至金邊，於被告返台當日吩咐其
      攜帶返國，並告知係因機場免稅店之售價較便宜，故朋友
      託他帶回，抵台後將會有綽號「阿永」之男子與其聯絡，
      屆時再將該香煙交給「阿永」即可等語（見偵查卷宗第三
      、二一、三三頁、本院九十五年一月四日審判筆錄第八、
      九頁）。惟查，如該香煙係「李董」之友人因中正國際機
      場免稅店之價格較便宜而託「李董」購買，則「李董」於
      返國時再行購買即可，何須如陶侃搬磚般將香煙攜至金邊
      再帶回台灣，況該二條香煙之膠膜均已拆掉，此有扣案之
      香菸二條可證，並據被告供述屬實（見偵查卷宗第二二頁
      ），如係友人託為帶回之物，豈有於金邊即將膠膜拆掉之
      理，被告見香煙已遭拆封，竟均未有所懷疑而稍加查看，
      實大違常理。
    4.被告雖僅國小畢業，惟之前曾從事小生意，現已五十五歲
      ，並曾犯有賭博、偽造有價證券等罪（見偵查卷宗第三頁
      、台灣高等法院被告前案紀錄表），並非智識不足、缺乏
      社會經驗之人，而東南亞地區向為全球毒品之主要生產及
      輸出地之一，此為公眾週知之事實，被告於本院審理中既
      自承曾懷疑香煙盒內可能藏有違禁品或不正當之物（見本
      院九十五年一月四日審判筆錄第九、一一頁），而其又係
      自柬埔寨返國，是被告對於「李董」所交付之物可能為第
      一級毒品海洛因一情，自有所知悉，洵堪認定。
    5.按行為人對於構成犯罪之事實，預見其發生而其發生並不
      違背其本意者，以故意論，刑法第十三條第二項定有明文
      。綜上所述，被告對「李董」所交付託其帶回台灣之物可
      能為第一級毒品海洛因之事，既有所知悉，仍將該物自柬
      埔寨運輸返台，是被告對於運輸第一級毒品之事實，已預
      見其發生，而其發生亦不違背其本意，參諸前揭法條，被
      告有運輸第一級毒品海洛因之故意，自無疑義。
  (三)按共同正犯之意思聯絡，原不以數人間直接發生者為限，即
    有間接之聯絡者，亦包括在內。如甲分別邀約乙、丙犯罪，
    雖乙、丙間彼此並無直接之聯絡，亦無礙於其為共同正犯之
    成立（最高法院七十七年台上字第二一三五號判例要旨參照
    ）。經查，被告知悉「李董」所交付託其帶回台灣之物可能
    為第一級毒品海洛因，仍將該物運輸返台，二人之間就運輸
    第一級毒品之犯行有犯意之聯絡及行為之分擔甚明。至於被
    告與「阿永」之間雖未有所接觸聯絡，惟「李董」告知被告
    ，「阿永」會主動與其聯絡並取物，足徵「李董」與「阿永
    」間復有犯意之聯絡及行為之分擔，參諸前揭判例要旨，被
    告、「李董」與「阿永」間，為共同正犯，即堪認定。
  (四)此外，復有台北金邊來回電子機票訂位單影本、入出境查詢
    結果單、法務部調查局九十四年十月二十日調科壹字第０八
    ００一０一七六號鑑定通知書各一紙、遠傳電信股份有限公
    司通聯資料查詢回覆資料一份（見偵查卷宗第六、三六、五
    ０、五一至七三頁）、扣案之第一級毒品海洛因九包、香煙
    盒二條（內含煙盒九個、香煙十包）可資佐憑。
  (五)綜上，被告所辯均不足採信，本件事證明確，被告犯行堪予
    認定，應依法論科。
三、按海洛因屬於毒品危害防制條例第二條第二項第一款所列之
    第一級毒品；且經行政院依懲治走私條例授權訂定「管制物
    品項目及其數額」公告為甲類第四款之管制進出口物品，被
    告未經許可，擅自將行政院公告管制之第一級毒品海洛因自
    國外私運進入我國國境，係犯毒品危害防制條例第四條第一
    項之運輸第一級毒品罪及懲治走私條例第二條第一項之私運
    管制物品進口罪。又被告與姓名、年籍不詳，綽號「李董」
    、「阿永」之成年男子間，有犯意之聯絡及行為之分擔，均
    為共同正犯。被告持有第一級毒品海洛因之低度行為，為運
    輸之高度行為所吸收，不另論罪。其一行為同時觸犯上述二
    罪名，為想像競合犯，應從一重之運輸第一級毒品罪處斷。
    又按犯罪之情狀可憫恕者，得酌量減輕其刑，刑法第五十九
    條定有明文，茲被告僅因貪圖小利，一時失慮，誤罹重典，
    且於本案查獲前並無毒品前科紀錄，而就本案並非首謀，又
    係初犯，所運輸之毒品復在流入市面前及時查獲，其情非全
    然無可憫恕，亦無剝奪其終身自由之必要，縱量處法定最低
    刑度即無期徒刑，猶嫌過重，是依刑法第五十九條之規定，
    酌減其刑，並參酌其犯罪之動機、目的、手段、犯罪後態度
    等一切情狀，量處如主文所示之刑，以資懲儆。另被告雖供
    稱該扣案之第一級毒品海洛因係「李董」交付予伊，並指認
    「李董」即為「李坤樹」，惟毒品危害防制條例第十七條規
    定：「犯第四條第一項至第三項、第五條第一項至第三項、
    第六條第一項至第三項、第七條第一項至第三項、第八條第
    一項至第三項、第十條或第十一條第一項、第二項之罪，供
    出毒品來源，因而破獲者，得減輕其刑」，亦即除供出來源
    外，尚須因而破獲者，始有依該條裁量減輕之餘地。本件被
    告雖供出「李坤樹」為提供毒品之人，惟並未因此而破獲，
    此有電話記錄查詢單附於本院卷宗可稽，故尚無該條規定之
    適用，附此敘明。
四、沒收：
  (一)扣案之第一級毒品海洛因九包（淨重三百四十三點一七公克
    ，純度百分之七十八點二四，純質淨重二百六十八點五０公
    克），係本案查獲之第一級毒品，不問屬於何人所有，均應
    依毒品危害防制條例第十八條第一項前段規定沒收銷燬。
  (二)按毒品危害防制條例第十八條第一項規定，得諭知沒收並銷
    燬之者，以查獲之毒品及專供製造或施用毒品之器具為限，
    並不及於毒品之外包裝。而毒品外包裝既係用於包裹毒品，
    防其裸露、潮濕，便於攜帶販賣，亦係供販賣毒品所用之物
    ，應依毒品危害防制條例第十九條第一項之規定宣告沒收之
    ，方屬適法。（詳最高法院九十二年度台上字第一二八八號
    、九十二年度台上字第一二七五號、八十九年度台上字第四
    五三一號、八十八年度台上字第五０三三號、八十八年度台
    上字第五０三二號判決意旨），是扣案之毒品外包裝（重十
    三點二八公克），既具有防止毒品裸露、逸出及潮濕之功用
    ，並便於攜帶及運輸，其係供運輸毒品所用之物，至為顯然
    ，自應依毒品危害防制條例第十九條第一項前段之規定併予
    宣告沒收。
  (三)扣案用以夾藏前開毒品之MILD SEVEN香煙盒二條、煙盒九個
    、香煙十包，為供夾藏毒品及掩飾毒品之用者，且係「李董
    」於中正國際機場免稅商店購買，業經被告供述明確（見本
    院九十五年一月四日審判筆錄第九頁），堪認該香煙盒二條
    、煙盒九包、香煙十包均屬共同正犯「李董」所有，且為供
    運輸、走私毒品所用之物，且應併依毒品危害防制條例第十
    九條第一項前段之規定併予宣告沒收。
  (四)未扣案「0000000000」號行動電話一支（不含
    SIM 卡，因行動電話門號SIM 卡，係使用者向電信業者申請
    租用而僅取得其使用權，並非申請使用者所有，此有最高法
    院九十二年度台上字第六八三六號判決意旨可資參考），係
    被告所有，供運輸、走私毒品聯絡之用，亦據被告供陳屬實
    （見本院九十五年一月四日審判筆錄第十頁），仍應依毒品
    危害防制條例第十九條第一項宣告沒收。惟該行動電話因未
    扣案，爰依同條項後段諭知如全部或一部不能沒收時，追徵
    其價額。
  (五)「李董」給與被告之五千元零用金，雖未扣案，惟係「李董
    」事先支付與被告運輸毒品之代價，因犯罪所得之財物，依
    同條例第十九條第一項宣告沒收，如全部或一部不能沒收時
    ，以其財產抵償之。
  (六)未扣案之共犯「李董」與被告二人之台灣與柬埔寨間之來回
    機票，因班機機票已經使用而失其價值，且機票本身非屬運
    輸毒品犯罪所用之物，自無庸依毒品危害防制條例第十九條
    第一項規定，宣告沒收或如全部或一部不能沒收時，追徵其
    價額（詳最高法院九十三年度台上字第四八五九號判決意旨
    ）；另被告由本件犯罪共犯「李董」替其等在柬埔寨地區支
    付之食宿費用，因「毒品危害防制條例第十九條第一項係規
    定沒收因犯罪（製造、販賣或運輸毒品）所得之財物，並不
    及於因犯罪所得之利益」（詳最高法院八十九年度台上字第
    一二四四號判決），前開共犯「李董」提供予被告之食宿利
    益，亦無庸對之宣告沒收，均併此敘明。
據上論斷，應依刑事訴訟法第第二百九十九條第一項前段，毒品
危害防制條例第四條第一項、第十八條第一項前段、第十九條第
一項，懲治走私條例第二條第一項、第十一條，刑法第十一條前
段、第二十八條、第五十五條、第五十九條，判決如主文。
本案經檢察官蔡孟利到庭執行職務。
中    華    民    國    95    年    1     月    18    日
                  刑事第一庭審判長法  官  曾淑華
                                  法  官  朱美璘
                                  法  官  王耀興
以上正本證明與原本無異。
如不服本判決書應於送達後10日內向本院提出上訴狀。
                                  書記官  劉晨輝
中    華    民    國    95    年    1     月    18    日
附論罪科刑依據之法條：
毒品危害防制條例第4條第1項
製造、運輸、販賣第一級毒品者，處死刑或無期徒刑；處無期徒
刑者，得併科新臺幣 1 千萬元以下罰金。
懲治走私條例第2條
私運管制物品進口、出口逾公告數額者，處 7 年以下有期徒刑，
得併科新臺幣 3 百萬元以下罰金。
以犯前項之罪為常業者，處 3 年以上 10 年以下有期徒刑，得併
科新臺幣 5 百萬元以下罰金。
第 1 項之未遂犯罰之。
第 1 項所稱管制物品及其數額，由行政院公告之。


司法院資訊處製作；財團法人民間司法改革基金會備份。
